臺灣雲林地方法院民事判決　九十一年度簡上字第七九號
　　上　訴　人　丙○○
　　訴訟代理人　丁○○
　　被　上訴人　乙○○
　　訴訟代理人　甲○○
右當事人間請求分割共有物事件，上訴人對於中華民國九十一年七月二日本院斗六簡
易庭九十一年度六簡字第四五號第一審判決，提起上訴，本院判決如左：
    主      文
上訴駁回。
第二審訴訟費用由上訴人負擔。
    事      實
甲、上訴人方面：
一、聲明：
（一）原判決廢棄。
（二）被上訴人應補償上訴人新台幣〔下同〕三十五萬元。
（二）第一、二審訴訟費用由被上訴人負擔。
二、陳述：除與原判決記載相同者，茲引用外，補稱：對於分割方案沒有意見，惟原
    審判決被上訴人應補償上訴人二十四萬六千一百二十五元，應屬太低，因為鑑定
    價格未依地價調查估計規則第十四條規定（該規則已於八十九年五月十九日修正
    ，上訴人誤繕為地價調查估計規則第十三條），詳細陳列材料、構造、設備、樓
    層高度單價表格，利潤費及管銷費等用途。因此，上訴人請求提高補償金額為三
    十五萬元等語。
乙、被上訴人方面：
一、聲明：
（一）駁回上訴。
（二）第二審訴訟費用由上訴人負擔。
二、陳述：除與原判決記載相同，茲引用外，補稱：對於分割方案沒有意見，惟補償
    費請依照原審判決補償二十四萬六千一百二十五元等語。
    理      由
一、本件上訴人起訴主張：坐落雲林縣莿桐鄉○○段四六六之七地號、地目建、面積
    六００平方公尺、同段四六六之八地號、地目田、面積六二平方公尺土地，為兩
    造所共有，其應有部分各為二分之一。兩造間就該共有土地，並無不分割之特約
    ，亦無因物之使用目的不能分割情事，因無法協議分割，爰訴請裁判分割。又上
    訴人對於原審判決之分割方案，並無意見，惟原審判命被上訴人補償上訴人二十
    四萬六千一百二十五元，顯然太低，應提高補償金額為三十五萬元，為此，提起
    本件上訴等語；被上訴人則以：對於分割方案無意見，惟補償費部分，原審判決
    補償上訴人二十四萬六千一百二十五元，並無不妥等語，置辯。
二、上訴人主張其對分割方法無意見，惟認原審判決認定之補償金額偏低，並由提出
    地價調查估計規則第十四條規定為據，請求提高補償金額至三十五萬元等語。被
    上訴人則表示同意分割方案，惟認原審判決之補償數額二十四萬六千一百二十五
    元，並無不妥等語置辯。經查：
（一）按製作買賣實例調查估價表，估計土地合理買賣單價方法如左：〔一〕判定交
      易情況和土地情況，非屬特殊情況者，買賣實例總價格即為合理買賣總價格；
      其為特殊情況者，應調查鄰近相似條件土地或房地之市場行情價格後，估計該
      買賣實例之合理買賣總價格。〔二〕地上無建築改良物者，計算土地合理買賣
      單價。其公式如左：土地合理買賣單價＝全理買賣總價格÷土地面積。〔三〕
      地上有建築改良物數層，買賣實例為其中部分層數者，其土地合理買賣單價之
      計算程序如左：(1)推估各樓層可出售面積、各樓層房地合理買賣平均單價、車
      位平均價格及車位數。(2)估算全樓房地可出售總價格。其公式如左：全棟房地
      可出售總價格＝Σ〔（各樓層房地合理買賣平均單價×各樓層可出售面積）＋
      （車位平均價格×車位數）〕。(3)計算全棟建築改良物現值計算移轉樓層之
      建築改良物現值。其公式如左：移轉樓層建築改良物現值＝移轉樓層建築改良
      物重建價格－移轉樓層建築改良物折舊額。計算全棟建築改良物現值。其公
      式如左：全棟建築改良物現值＝Σ〔（移轉樓層建築改良物現值÷移轉樓層建
      築改良物面積）×各樓層可出售面積〕。(4)估算全棟建築改良物之裝潢、設備
      及庭園設施等費用。(5)估算全棟建築改良物買賣正常利潤。(6)計算土地可出售
      總價格。其公式如左：土地可出售總價格＝全棟房地可出售總價格－全棟建築
      改良物現值－全棟建築改良物之裝潢、設備、庭園設施等費用－全棟建築改良
      物買賣正常利潤。(7)計算土地合理買賣單價。其公式如左：土地合理買賣單價
      ＝土地可出售總價格÷基地面積。〔四〕地上有建築改良物，且買賣實例為全
      部層數者，其土地合理買賣單價，應依左列規定計算之。(1)計算全棟建築改良
      物現值。其公式如左：全棟建築改良物現值＝移轉樓層建築改良物現值移轉樓
      層建築改良物現值＝移轉樓層建築改良物重建價格－移轉樓層建築改良物折舊
      額。(2)估算全棟建築改良物之裝潢、設備及庭園設施等費用。(3)估算全棟建築
      改良物買賣正常利潤。(4)計算土地合理買賣總價格。其公式如左：土地合理買
      賣總價格＝全棟房地合理買賣總價格－全棟建築改良物現值－全棟建築改良物
      之裝潢、設備、庭園設施等費用－全棟建築改良物買賣正常利潤。(5)計算土地
      合理買賣單價。其公式如左：土地合理買賣單價＝土地合理買賣總價格÷基地
      面積。前項所稱全棟建築改良物買賣正常利潤，應視實際情況敘明理由估計之
      。地價調查估計規則第十四條定有明文。
（二）而地價調查估計規則，係依土地法施行法第四十條及平均地權條例有關規定授
      權訂定，以資作為規定地價、照價徵稅、照價收買、漲價歸公及徵收補償等依
      據，惟該規定僅供行政行為之參考，因此，實務上就徵收補償部分，現行以公
      告現值加四成計算補償費。再者，上訴人雖主張鑑價單位並未依地價調查估計
      規則規定，詳細陳列材料、構造、設備、樓層高度單價表格，利潤費及管銷費
      等用途計算。惟查，上訴人主張補償費應提高至三十五萬元，並未舉證證明其
      要求提高至三十五萬元之依據何在。參以原審法院於九十一年一月七日、同年
      三月二十五日先後囑託台灣省建築師公會雲林縣辦事處、財團法人中華科技經
      濟鑑測中心，鑑定兩造共有該土地因分割後之價值變動資料結果：(1)台灣省建
      築師公會雲林縣辦事處鑑定結果，上訴人分得之土地價值為二百零六萬三千零
      五十五元，被上訴人分得之土地價值為二百九十四萬三千三百二十五元，被上
      訴人分得之土地，其價值高於上訴人八十八萬零二百七十元，將之除以二〔即
      兩造差距部分〕，應為四十四萬零一百三十五元。(2)財團法人中華科技經濟鑑
      測中心鑑定結果，上訴人分得之土地價值為一百四十九萬四千八百十八元，被
      上訴人分得之土地價值為一百九十八萬七千零六十八元，被上訴人分得之土地
      ，其價值高於上訴人四十九萬二千二百五十元，將之除以二〔即兩造差距部分
      〕，應為二十四萬六千一百二十五元，分別有台灣省建築師公會雲林縣辦事處
      、財團法人中華科技經濟鑑測中心鑑定書可按。
（三）原審法院以裁判分割共有物，應斟酌各共有人之利害關係及共有物之性質，就
      各共有人分配之土地，考量各共有人分得土地，換算其應有部分面積雖屬相等
      ，惟因分得土地臨路寬度、深淺、使用效率等因素，認各共有人分得之土地，
      其實際價值尚有差距，乃衡酌台灣省建築師公會雲林辦事處、及財團法人中華
      科技經濟鑑測中心鑑定資料，並參考財團法人中華科技經濟鑑測中心鑑定資料
      所為估價，係依據不動產估價技術規則、使用比較法、成本法估價，再以最後
      之推定數為鑑定價格，原審法院最後以財團法人中華科技經濟鑑測中心鑑定資
      料詳盡，並以該鑑定之結果為依據，乃採附圖所示乙方案分割，將編號Ｅ部分
      、面積二九一平方公尺分歸上訴人取得；編號Ｆ部分、面積二五七平方公尺及
      編號Ｉ部分、面積三四平方公尺分歸被上訴人取得；編號Ｇ部分、面積五二平
      方公尺及編號Ｈ部分、面積二八平方公尺分歸兩造共同取得，並各依二分之一
      之比例保持共有，並判令被上訴人補償上訴人二十四萬六千一百二十五元，並
      無不妥。上訴人主張其應受領之補償費偏低，應提高至三十五萬元等情，即屬
      無據。
三、綜合上述，原審法院以上揭方法判決原物分割共有物，並由被上訴人補償上訴人
    二十四萬六千一百二十五元，洵屬正當。上訴意旨指摘原判決不當，求予廢棄改
    判，為無理由，應予駁回。
四、據上論結，本件上訴為無理由，依民事訴訟法第四百三十六條之一第三項、第四
    百四十九條第一項、第七十八條，判決如主文。
中　　　華　　　民　　　國　　九十一　　年　　 十一 　　月　　　六　　　日
                            臺灣雲林地方法院民事庭
~B審判長法官　蕭守田
~B法　　　官　蔣得忠
~B法　　　官　林秋火
右為正本係照原本作成
本件不得上訴
中　　　華　　　民　　　國　　九十一　　年　　 十一 　　月　　　六　　　日
~B法院書記官　洪秀虹
